臺灣臺中地方法院刑事判決　　　　　　　　　　　　九十三年度訴字第一七一六號
　　公　訴　人　臺灣臺中地方法院檢察署檢察官
　　被　　　告　甲○○
　　指定辯護人　本院公設辯護人丙○○
右列被告因公共危險案件，經檢察官提起公訴（九十三年度偵字第九六四六號），本
院判決如左：
    主  文
甲○○放火燒燬現供人使用之住宅，未遂，處有期徒刑貳年陸月。扣案已燒熔之塑膠
筒壹個及毛巾壹條均沒收。
    事  實
一、甲○○與其妻陳素滿及三位子女原一同居住於陳素滿所有位於臺中縣大里市○○
    路○段三九號之房屋內。嗣因甲○○與陳素滿發生爭吵，陳素滿乃帶同三名子女
    返回娘家居住。詎甲○○因憤其妻攜子返回娘家，留其一人獨住該屋，竟明知陳
    素滿所有上址房屋係屬與其他三棟房屋緊接相連之整體建築，如放火焚燒該屋，
    將會延燒隔壁有人居住之住宅房屋，竟仍萌生放火燒屋之故意，於民國九十三年
    五月二十日凌晨四時許，持其所有二十公升容量之塑膠筒（嗣遭燒熔）至臺中市
    ○○○路某加油站內購得汽油二十公升後返回上址住處，並在四樓加蓋之房間內
    、二樓北側收納櫃上層衣物毛巾堆及一樓沙發上之被單衣物上潑灑汽油，迨將所
    購汽油全部潑盡後，即至四樓房間處以打火機引燃火勢而著手燒燬該屋，甲○○
    見起火後復轉念後悔，基於己意中止並防止其結果之發生，立即於同日凌晨四時
    四十四分許主動撥打電話至霧峰分局內新派出所，向值班員警乙○○報案稱：其
    為甲○○，其位於臺中縣大里市○○路○段三九號之房屋樓上著火等語，乙○○
    乃即通知線上巡邏員警高振德、張源逢及消防隊前往處理，幸經消防隊及時趕至
    現場將火撲滅，乃僅造成甲○○住處房屋四樓南側房間內之大部分裝潢（除北側
    少部分留存外）燒失、四樓加蓋房屋部分骨架炭化及部分烤漆浪板變形（尚未達
    房屋構成部分失其效用程度）；及因四樓燒熔物掉落，而延燒至丁○○所居住位
    於同市○○街二二之三號房屋三樓西側陽台之遮雨棚（二屋隔有寬約二尺之防火
    巷），始未得逞。至甲○○則因牽著機車欲離開現場且滿身汽油味，在臺中縣大
    里市○○路○段一○○號前遭警逮捕而查悉上情，並經警扣得甲○○所有之打火
    機二個（其中一個為甲○○點火所用）、上開遭燒熔之塑膠筒一個、毛巾一條及
    甲○○潑灑汽油時所穿之衣服一件等物。
二、案經臺中縣警察局霧峰分局報告臺灣臺中地方法院檢察署檢察官偵查起訴。
    理  由
一、訊據被告甲○○固對於右揭購買汽油返家並潑灑汽油後，以打火機引燃火勢等事
    實坦承不諱，惟辯稱：伊是因為喝酒意氣用事，並未蓄意放火。且伊打電話報警
    時即已向警員言明係伊放火云云。惟查，（一）右揭事實，業據被告甲○○於警
    詢及偵查中坦承不諱，核與證人林富宸於警詢及偵查中、證人丁○○於警詢中、
    證人乙○○於審理中結證情節相符，並有臺中縣消防局火災調查報告書、現場圖
    三張、現場照片二十八張、內政部消防署火災證物鑑定報告一份及被告使用之行
    動電話門號通聯紀錄一份在卷可稽，復有扣案之打火機二個、已燒熔之塑膠筒一
    個、毛巾一條、衣物一件等物可資佐證。且經本院於審理時當庭勘驗扣案之衣物
    結果，確仍有少許汽油味，亦有審理筆錄在卷可按。再被告特意攜帶塑膠筒至加
    油站購買汽油返家後，即在住處四樓加蓋之房間內、二樓北側收納櫃上層衣物毛
    巾及一樓沙發上被單衣物上潑灑汽油，並在四樓房間處以打火機引燃火勢，既據
    被告於警詢及審理中供承在卷，復有火災現場勘查人員紀錄表一份、照片六張在
    卷可稽（見偵查卷第四一頁、第六五至六六頁），且上開扣案遭燒熔之塑膠筒一
    個、毛巾一條及甲○○潑灑汽油時所穿之衣服一件，經送內政部消防署鑑定結果
    ，均檢出芳香族溶劑成分，亦有內政部消防署火災證物鑑定報告一份在卷可按（
    見偵查卷第七七頁）。則被告在主觀上具有放火燒屋之故意已至為明顯，豈能謂
    非蓄意放火。（二）按刑法第六十二條所謂未發覺之罪，非以有偵查犯罪職權之
    機關或人員確知其人犯罪無誤為必要，而於具有確切之根據，對其發生嫌疑，即
    足當之。且自首以對於未發覺之罪投案而受裁判為要件，如案已發覺，則被告縱
    有投案陳述自己犯罪之事實，亦祇可謂為自白，不能認為自首。查，被告於上開
    時間撥打電話報警時，僅向警員乙○○陳稱：伊住處樓上著火，請派人來處理等
    語，業據證人乙○○於審理中結證甚明。而證人丁○○於九十三年五月二十日四
    時四十五分許，即打電話報案稱：「我住大里市○○街二二之三號，我家隔壁有
    人放火。」等語，經警詢問「為何放火？」等語後，丁○○即稱：「他不知道為
    什麼敲門敲不開就放火」等語，有臺中縣警察局霧峰分局九十三年八月十二日霧
    警刑字第○九三○○一三三三○號函檢附之職務報告一份在卷可稽（見本院卷第
    二八頁）。再乙○○於被告打電話報案時即在電話中明確告知被告不要離開現場
    ，惟被告並未依言留在現場，反係牽著機車由臺中縣大里市○○路○段往中興路
    二段行進，適趕至現場處理之警員高振德及張源逢於新光路口見被告行跡可疑乃
    趨前攔檢，並於臺中縣大里市○○路○段一○○號前攔下被告，因當時被告滿身
    汽油味，警員即請被告出示證件，迨查悉被告即為甲○○後，警員並即詢問被告
    是否知道家中有火警，此時被告始稱係伊放火，伊要去投案等語，亦經證人乙○○於審理中結證在卷，復有張源逢之職務報告一份在卷可按，並經被告於審理中
    供承屬實。是觀諸被告於住處起火後，竟違背警員指示，牽著機車欲離開現場，
    且警察攔下被告時復已聞到被告滿身汽油味，則被告顯係在警員依據現場確切之
    根據，對其發生嫌疑，被告見無可抵賴後，始向警稱係伊放火，伊要前往投案云
    云甚明。從而，揆諸上開說明，被告自不符自首要件。（三）被告雖係酒後放火
    ，惟觀諸被告能外出購買汽油返家，待放火後，復能撥打行動電話報案，並知牽
    著機車離開現場，且於遭警攔查後，能與警察應對，嗣在警察局接受警察詢問時
    ，初復矢口否認放火犯行，迨經警追問後，被告始再度承認犯行；被告於警詢及
    偵查中均直承行為時精神狀況清楚，有被告之警詢、偵訊筆錄在卷可稽；及被告
    嗣後對於案發前後之經過仍記憶無誤等節觀之，被告行為時之意識顯然正常、清
    楚，並無何精神耗弱或心神喪失情形，併此敘明。（四）綜上所述，本案事證明
    確，被告犯行洵堪認定。
二、查，最高法院二十八年上字第三二一八號判例要旨，其前段已闡明刑法第一百七
    十三條第一項之放火罪，係以放火燒燬之住宅或建築物等現既供人使用或有人所
    住，依通常情形往往因放火結果遭受意外之危害，為保護公共安全起見，特為加
    重處罰之規定。後段又說明因放火人犯已明知放火行為並不致遭受何種意外危害
    ，自不能適用該條項處斷。易言之，如放火人犯明知其放火行為具有公共危險，
    基於保護公共安全之立法本旨，自仍有該條項之適用。況被告所住上開房屋係與
    其他三棟房屋即臺中縣大里市○○路○段四一號、三七號、三五號緊接相連，且
    四一號房屋之四樓加蓋部分與被告住處四樓加蓋部分相連接，四一號、三七號、
    三五號均係有人居住之住宅等節，已經被告於審理中供承在卷，並有照片八張（
    見本院卷）在卷可憑。是上開四棟房屋顯屬一整體建築，自己與他人擁有之住宅
    ，就公共安全言，已具有不可分性，與昔日房屋之分離獨棟式建築，自不能相提
    並論。故被告在自己使用之住宅內放火，實與對整體連棟建築放火無異，其行為
    既與刑法第一百七十四條第二項之罪，以放火燒燬現非供人使用之自己所有住宅
    或現未有人所在之自己所有建築物等，為其構成要件者不符，而第一百七十三條
    第一項，又未如第一百七十四條第一項就住宅建築物標明以「他人所有」為其構
    成要件內容，自仍應依第一百七十三條第一項論處。再者，被告所住上址房屋僅
    四樓南側房間內之大部分「裝潢」（除北側少部分留存外，餘均燒失）、部分骨
    架炭化及烤漆浪板變形，整體建築結構仍完好，尚未達房屋構成部分失其效用程
    度，有上開臺中縣消防局火災調查報告書、現場圖三張、現場照片二十張在卷可
    按。是核被告甲○○所為，係犯刑法第一百七十三條第三項、第一項之放火燒燬
    現供人使用之住宅未遂罪。又依檢察一體原則，檢察官既有實行公訴之職權，於
    實行公訴時，自得變更或更正原起訴法條，故所謂「起訴法條」應係以實行公訴
    檢察官所指被告所犯法條為準。本案原起訴檢察官雖認被告所為係犯刑法第一百
    七十三條第一項之放火既遂罪云云，惟公訴蒞庭檢察官嗣於本院審理中已更正起
    訴法條為刑法第一百七十三條第三項、第一項之放火燒燬現供人使用之住宅未遂
    罪（見本院審判筆錄第十五頁），爰不再變更檢察官之起訴法條，附此敘明。又
    被告雖已著手放火行為之實施，旋即因己意而中止，央人撲滅，防止其結果之發
    生，且未生房屋主體結構部分燃燒之結果，為中止未遂犯，爰依刑法第二十七條
    、第六十六條但書之規定，按既遂犯之刑度減輕其刑（依法得減至三分之二）。
    爰審酌被告僅因家庭細故，即於深夜凌晨實施放火燒燬房屋行為，對公共安全所
    生之危險非輕，原有從重量刑必要，惟念及被告點火後旋即轉念中止犯行找人施
    救抑制火勢，且被告已與丁○○、李俊德、賴貴榮等鄰居達成和解，有和解書三
    份在卷可稽，及被告犯罪後尚知坦承放火犯行之態度等一切情狀，量處如主文所
    示之刑。又扣案已燒熔之塑膠筒一個及毛巾一條，均係被告所有供犯罪所用之物
    ，業據被告於審理中供明在卷，爰依刑法第三十八條第一項第二款規定宣告沒收
    。至扣案之打火機二個中，雖有其中一個係被告所有供犯罪所用之物，被告因時
    日久遠已無法辨識何者為其點火時所用，業據被告於審理中供明在卷，且該打火
    機復非屬違禁物，爰不予宣告沒收。又扣案之衣服一件係被告潑灑汽油時所穿之
    上衣，且為被告所有，固據被告於審理時供明在卷，惟尚難認係直接供被告放火
    所用之物，爰不予宣告沒收（最高法院五十一年度臺非字第十三號、十八年度上
    字第一三七九號判例意旨參照），均附此敘明。
據上論斷，應依刑事訴訟法第二百九十九條第一項前段，刑法第一百七十三條第三項
、第一項、第二十七條、第六十六條但書、第三十八條第一項第二款，判決如主文。
中      華      民      國    九十三    年      十      月     十三     日
                                    臺灣臺中地方法院刑事第十庭
                                      審判長法  官  郭  瑞  祥
                                            法  官  蔡  建  興
                                            法  官  江  奇  峰
右正本證明與原本無異。
如不服本判決，應於送達後十日內向本院提出上訴狀（須附繕本），上訴於臺灣高法
院臺中分院。
                  書記官
中      華      民      國    九十三    年      十      月     十三     日
附錄論罪科刑法條：
刑法第一百七十三條第一項、第三項：
放火燒燬現供人使用之住宅或現有人所在之建築物、礦坑、火車、電車或其他供水、
陸、空公眾運輸之舟、車、航空機者，處無期徒刑或七年以上有期徒刑。
第一項之未遂犯罰之。
